【裁判字號】    95,台上,5677
【裁判日期】    951019
【裁判案由】    違反懲治走私條例
【裁判全文】
最高法院刑事判決            九十五年度台上字第五六七七號
上訴人  甲○○
上列上訴人因違反懲治走私條例案件，不服台灣高等法院高雄分
院中華民國九十五年八月十日第二審判決（九十五年度上訴字第
一○九五號，起訴案號：台灣高雄地方法院檢察署九十五年度偵
字第四三九四號），提起上訴，本院判決如下：
    主  文
上訴駁回。
    理  由
按刑事訴訟法第三百七十七條規定，上訴於第三審法院，非以判
決違背法令為理由，不得為之。是提起第三審上訴，應以原判決
違背法令為理由，係屬法定要件。如果上訴理由狀並未依據卷內
訴訟資料，具體指摘原判決不適用何種法則或如何適用不當，或
所指摘原判決違法情事，顯與法律規定得為第三審上訴理由之違
法情形，不相適合時，均應認其上訴為違背法律上之程式，予以
駁回。本件上訴人甲○○上訴意旨略稱：(一)、所謂私運係指將貨
品藏匿不為人知，亦不依規定方式陳報接受檢驗而出入國境而言
，如已依規定陳報並接受檢驗，僅因陳報不實或有誤載情事，即
與私運行為不同。本件扣案之乾香菇及乾香菇絲於進口高雄港後
，即委請報關行依規定填載進口報單，註明該二項物品名稱並接
受高雄關稅局人員查驗，有進口報單可憑。上訴人雖迭次坦承犯
行，但與懲治走私條例所規範之私運進口罪，構成要件有別。原
審仍依上開條例予以論罪科刑，有判決不適用法則及適用不當之
違法。(二)、上訴人自大陸地區進口乾香菇及乾香菇絲，有據實填
報之進口報單及裝箱單在卷可查，故本件究竟有無私運，仍待查
明。原審未予檢視，亦未傳訊高雄關稅局人員到庭說明，有調查
未盡之違法。(三)、上訴人受人慫恿出借公司文件及為小額投資，
非但未獲實利，且遭無謂打擊，本件進口物品除乾香菇及香菇絲
外，上訴人並不知情，亦不知進口方式。上訴人無不良前科，且
有家庭負擔，若仍認成立走私罪，請給予自新機會云云。
惟查：原判決綜合全案卷證資料，本於事實審法院之推理作用，
認定上訴人係金鴻海企業有限公司負責人，從事飼料、肥料批發
及國際貿易等業務，於民國九十四年九月間，與綽號「崑山」之
成年人共同基於私運管制物品進口之犯意聯絡，謀議利用合法進
口「介殼粉」之機會，以夾藏之方式從大陸地區私運逾行政院公
告數額之管制物品，即乾香菇及乾香菇絲進入臺灣地區牟利。謀
議既定，即由「崑山」前往大陸地區，購買大陸生產之乾香菇七
千六百公斤及乾香菇絲八千二百零八公斤，連同所購買之「介殼
粉」五萬五千六百八十公斤分裝在三只貨櫃內，並以「介殼粉」
夾藏乾香菇、乾香菇絲之方式掩飾。上開三只貨櫃於九十四年十
月一日運抵高雄港後，上訴人即委託不知情之報關行職員楊林，
於同年月六日以進口「介殼粉」名義製作進口報單，持向高雄關
稅局辦理申報進口。嗣高雄關稅局人員於九十四年十月七日，會
同法務部調查局航業海員調查處高雄站人員查驗時，當場查獲等
情。乃維持第一審論處上訴人共同私運管制物品進口逾公告數額
罪刑之判決，駁回上訴人在第二審之上訴，已詳細說明其所憑之
證據及認定之理由。對於上訴人之行為如何應成立走私罪，並已
敘明：(1)前揭事實迭據上訴人於偵審中坦承不諱，核與證人楊林
證述之情節相符，並有進口報單影本附卷及乾香菇七千六百公斤
、乾香菇絲八千二百零八公斤扣案可稽。(2)懲治走私條例第二條
第三項（修正前為第四項）規定，管制物品及其數額，由行政院
公告之。行政院依上開規定公告「管制物品項目及其數額」，其
中丙項第五款載明：一次私運海關進口稅則第一章至第八章所列
之物品及稻米、稻米粉、花生、茶葉、種子（球）一項或數項，
其總額由海關照緝獲時之完稅價格計算，超過新臺幣十萬元者（
外幣按當時辦理外匯銀行買進價格折算）或重量超過一千公斤者
（但未虛報貨名或產地者除外），即屬管制進口物品。而上訴人
私運進口之乾香菇、乾香菇絲屬於海關進口稅則第七章所列食用
蔬菜及部分根莖與塊莖菜類，有輸出入貨品分類表可考，其私運
進口之數量乾香菇為三百八十箱共七千六百公斤（完稅價格為新
臺幣一百十四萬六千四百五十九元）、乾香菇絲為二百二十八箱
共八千二百零八公斤（完稅價格為新臺幣八十八萬四千四百十一
元），有海關人員在進口報單上之記載可查，均已超過前揭完稅
價格、重量之限制，上訴人以虛報貨名為「介殼粉」之方式夾藏
走私，自屬私運懲治走私條例所規範之管制進口物品。(3)懲治走
私條例第十二條規定「自大陸地區私運物品進入臺灣地區，或自
臺灣地區私運物品前往大陸地區者，以私運物品進口、出口論，
適用本條例規定處斷」。上訴人自大陸地區私運前揭管制物品進
入臺灣地區，即應成立準走私罪等情綦詳。上訴意旨對於原判決
所為前揭論斷，並未依據卷內資料，具體指摘有何違背法令情形
。且查：(一)、懲治走私條例第二條第一項規定處罰私運逾行政院
公告數額之管制物品進出口之行為，其成罪與否乃在該運送之管
制物品有無逾公告數額。如所運送進出口之物品已逾行政院公告
之數額者，未報運時，固為本條例所處罰之對象，即或已報運而
有所不實，應仍有該條例之適用，不因其形式上有無報關進出口
而異。從而縱經向海關申報，而有虛報不實時，仍屬之。本件上
訴人係以虛報貨名為「介殼粉」 （OYSTER SHELL POWDER）之方
式，夾藏逾公告數額之管制物品乾香菇、乾香菇絲進口，已據上
訴人於偵審中坦承在卷，核與不知情之證人即負責報關之楊林證
述之情節相符，並有楊林所製作之進口報單影本附卷可查。上訴
人且始終承認先與綽號「崑山」謀議後，再私運進口，並非出借
公司文件。至於進口報單及裝箱單上所載，乾香菇、乾香菇絲之
重量、完稅價格，乃海關人員於查獲後所加註（見偵查卷第九頁
、第十頁、第四十八頁），並非上訴人自行填載。上訴意旨辯稱
未虛報貨名，且因出借公司文件，其不知情云云，顯與卷內資料
不符，並非依據卷內資料執為指摘。(二)、待證事實已臻明瞭，無
再調查之必要者，即毋庸為不必要之調查。本件依據卷內資料，
上訴人確有私運之行為，已極為明確，原判決且已詳細說明其所
憑之證據及認定之理由，即無再傳訊海關人員，而為無益調查之
必要。況原審於行準備程序時，已依刑事訴訟法第二百七十三條
第一項第五款規定「曉諭為證據調查之聲請」，上訴人及其選任
辯護人均答稱「沒有」（見原審卷第二十五頁）。其待上訴本院
後，再事指摘原審未傳訊海關人員，亦非依據卷內資料執為指摘
，顯非適法之第三審上訴理由。至於其餘指摘事項，或為枝節性
之問題，或為單純事實之爭執，均非適法之第三審上訴理由。上
訴意旨徒憑己見，就原判決已說明事項或屬原審採證認事職權之
適法行使，任意指摘為違法，顯與法律規定得為第三審上訴理由
之違法情形，不相適合。其上訴違背法律上之程式，應予駁回。
據上論結，應依刑事訴訟法第三百九十五條前段，判決如主文。
中    華    民    國  九十五  年    十    月   十九   日
                      最高法院刑事第十一庭
                          審判長法官  謝  俊  雄
                                法官  陳  世  雄
                                法官  魏  新  和
                                法官  吳  信  銘
                                法官  徐  文  亮
      本件正本證明與原本無異
                                      書  記  官
中    華    民    國  九十五  年    十    月  二十四  日
                                                      Ｅ


司法院資訊處製作；財團法人民間司法改革基金會備份。
